臺灣基隆地方法院基隆簡易庭小額民事判決
110年度基小字第71號
原      告  旺旺友聯產物保險股份有限公司

法定代理人  劉自明
訴訟代理人  胡綵麟
            盧奕翔
被      告  王財源


上列當事人間損害賠償事件，本院於民國110 年2 月3 日辯論終
結，判決如下：
    主      文
被告應給付原告新臺幣參仟柒佰捌拾肆元，及自民國一百一十年
一月二十九日起至清償日止，按週年利率百分之五計算之利息。
原告其餘之訴駁回。
訴訟費用新臺幣壹仟元，其中新臺幣玖佰捌拾捌元由被告負擔，
餘由原告負擔。
本判決第一項得假執行。但被告如以新臺幣參仟柒佰捌拾肆元為
原告預供擔保，得免為假執行。
    事實及理由
一、被告經本院合法通知，未於言詞辯論期日到場，核無民事訴
    訟法第386 條所列各款情形，爰依同法第436 條之23、第43
    6 條第2 項、第385 條第1 項前段規定，准原告之聲請，由
    其一造辯論而為判決。　　
二、原告主張：
    被告於民國108 年4 月26日下午3 時15分左右，駕駛TDH-20
    97號營業用小客車（計程車），行經基隆市○○區○○路00號附
    近，因支線道車未禮讓幹線道車先行之駕駛疏失，碰撞訴外
    人楊貴珠所有並由訴外人鄭旭庭駕駛之AXX-3116號自用小客
    車（下稱系爭車輛）。因系爭車輛業經訴外人楊貴珠向原告
    投保車體損失險，而上開保險事故亦係發生在保險期間，原
    告乃依保險契約之約定，給付系爭車輛必要修復費用合計5,
    470 元（工資：1,500 元；烤漆：3,620 元；零件：350 元
    ），從而依法取得代位求償之權。基此，原告乃本於保險代
    位以及侵權行為之法律關係，考量被告就系爭事故應負七成
    之肇事責任，於被告應負損害賠償責任之範圍以內（5,470 
    元×70%＝3,829 元），提起本件損害賠償之訴，並聲明：被
    告應給付原告3,829 元，及自起訴狀繕本送達之翌日起至清
    償日止，按週年利率5%計算之利息。
三、被告答辯：
　　被告經本院合法通知，未於言詞辯論期日到場，亦未提出書
    狀為任何聲明及陳述。　　
四、本院判斷：
  ㈠查被告於108 年4 月26日下午3 時15分左右，駕駛TDH-2097
    號營業用小客車（計程車），沿基隆市中船路（支線道）駛
    抵中船、義二與中正路交會並設有「閃光紅燈」之肇事路口
    ，疏未減速慢行兼未禮讓往來於義二路之幹線道車先行，旋
    於上開路口左轉而欲駛入中正路之範圍，適有訴外人鄭旭庭
    駕駛訴外人楊貴珠所有之系爭車輛，沿基隆市義二路（幹線
    道）駛抵中船、義二與中正路交會並設有「閃光黃燈」之肇
    事路口，同亦疏未減速慢行俾作隨時停車之準備，旋順向右
    偏並直行駛入中正路之範圍，被告駕駛車輛遂與系爭車輛之
    左後車身發生擦撞，導致系爭車輛受有車體損害等事實，業
    據原告提出基隆市警察局道路交通事故當事人登記聯單、道
    路交通事故現場圖、道路交通事故初步分析研判表、系爭車
    輛行車執照等件為證，並經本院職權查詢確認公路監理電子
    閘門紀錄暨向基隆市警察局函調事故資料查明屬實，有公路
    監理電子閘門查詢紙本、基隆市警察局109 年12月14日基警
    交字第1090050524號函暨道路交通事故現場圖、道路交通事
    故調查報告表㈠㈡、A3類道路交通事故調查紀錄表、道路交通
    事故初步分析研判表、事故現場暨車損照片等件在卷足考，
    兼之被告經本院合法通知，既未到庭爭執，亦未提出書狀表
    明證據或有利於己之答辯以供審酌，是依上開證據調查結果
    ，本院首即堪信「被告駕駛車輛沿中船路（支線道）駛抵設
    有『閃光紅燈』之肇事路口，疏未減速慢行兼未禮讓往來於義
    二路之幹線道車先行」，以及「訴外人鄭旭庭駕駛系爭車輛
    沿義二路（幹線道）駛抵設有『閃光黃燈』之肇事路口，疏未
    減速慢行俾作隨時停車之準備」，同為上揭交通事故之肇事
    原因。
  ㈡按「特種閃光號誌各燈號顯示之意義如左：閃光黃燈表示『
    警告』，車輛應減速接近，注意安全，小心通過。閃光紅燈
    表示『停車再開』，車輛應減速接近，先停止於交岔路口前，
    讓幹道車優先通行後認為安全時，方得續行。」道路交通標
    誌標線號誌設置規則第211 條第1 項第1 款、第2 款訂有明
    文；次按「汽車行駛至交岔路口，其行進、轉彎，應依下列
    規定：應遵守燈光號誌或交通指揮人員之指揮，遇有交通
    指揮人員指揮與燈光號誌並用時，以交通指揮人員之指揮為
    準。」道路交通安全規則第102 條第1 項第1 款亦有明訂。
    再者，上開規定旨在保障公眾行車安全，核屬保護他人之法
    律，倘有違反，即應推定為有過失（民法第184 條第2 項規
    定參照）。查本件肇事路口乃道路交會之交岔路口，此觀前
    揭道路交通事故現場圖、道路交通事故調查報告表㈠以及現
    場照片所揭示之路況即明，是被告駕駛車輛沿中船路（支線
    道）駛抵設有「閃光紅燈」之肇事路口，本應先「減速接近
    」、「停止於交岔路口前，讓幹道車優先通行後認為安全時
    ，方得續行」，從而，被告「未『停車再開』（被告自承其並
    未暫停旋駛入路口，參見A3類道路交通事故調查紀錄表）」
    ，不思確認旋駕駛車輛進入路口之駕駛行為，已然違反前揭
    道路交通安全規則而有過失；又被告雖未遵守「閃光紅燈」
    之指示，疏未禮讓往來於義二路之幹線道車先行，然訴外人
    鄭旭庭既為系爭車輛之駕駛人，則其駕駛系爭車輛途經設有
    「閃光黃燈」之肇事路口，同有「減速接近、注意安全、小
    心通過」以減免事故發生之義務，是訴外人鄭旭庭未減速接
    近兼未注意刻於路口左轉中之被告車輛，以致全未採取防免
    兩車碰撞之措施，終至本件事故無可迴避如前，自亦適可反
    徵訴外人鄭旭庭疏未遵守「閃光黃燈」之指示而同有違反前
    揭道路交通安全規則之過失責任。第按因故意或過失，不法
    侵害他人之權利者，負損害賠償責任；汽車、機車或其他非
    依軌道行駛之動力車輛，在使用中加損害於他人者，駕駛人
    應賠償因此所生之損害，民法第184 條第1 項前段、第191 
    條之2 前段亦有明定；本件被告既有過失，其過失行為與系
    爭車輛所受車體損害復有相當因果關係，則被告自應依法對
    訴外人楊貴珠即系爭車輛之所有人負損害賠償之責。
  ㈢按損害賠償祇應填補被害人實際損害，保險人代位被害人請
    求損害賠償時，依保險法第53條第1 項規定，如其損害額超
    過或等於保險人已給付之賠償金額，固得就其賠償之範圍，
    代位請求賠償，如其損害額小於保險人已給付之賠償金額，
    則保險人所得代位請求者，即祇以該損害額為限（最高法院
    65年台上字第2908號判例意旨、83年度台上字第806 號判決
    意旨參照）。蓋保險給付請求權之發生，係以保險契約為其
    基礎；至保險人於給付保險金以後，雖得代位行使被保險人
    對於第三人之請求權，然此實係基於保險法第53條第1 項之
    規定，是其二者之賠償範圍，本非必然一致，苟被保險人對
    於第三人之請求權有一定限額者，就令保險人給付之賠償金
    額已經超過此項限額，然因保險人係依保險法第53條第1 項
    規定，依債權移轉之法律關係對第三人主張權利，核其所得
    請求之範圍，自仍以被保險人原得對第三人請求之額度為限
    。又物之所有人依民法第196 條規定請求物被毀損所減少之
    價額，固得以修復費用為估定之標準，惟以必要者為限，即
    修理材料以新品換舊品，應予折舊（最高法院77年第9 次民
    事庭會議決議參照）。本件原告主張訴外人楊貴珠業向原告
    投保車體損失險，系爭車禍即保險事故發生在保險期間，原
    告遂依保險契約之約定，給付系爭車輛必要修復費用總計5,
    470 元（工資：1,500 元；烤漆：3,620 元；零件：350 元
    ），業據提出與其主張相符之裕信汽車股份有限公司估價單
    、電子發票證明聯、汽車險理賠計算書為證，經核無訛；因
    原告曾當庭表明同意零件計扣折舊、此部分請本院依規定核
    算等語（見本院110 年1 月6 日調解程序筆錄、110 年2月3
     日言詞辯論筆錄），故可認原告主張之訴外人楊貴珠損害
    額，應扣減折舊方屬合理。本院參酌系爭車輛行車執照及公
    路監理電子閘門之紀錄，僅知系爭車輛乃107 年11月出廠，
    而不知其確切之出廠日期，故推定系爭車輛為107 年11月15
    日出廠，是自107 年11月15日起，至系爭車禍發生日即108 
    年4 月26日止，系爭車輛之使用時間為5 個月又12日。再參
    考行政院公布之固定資產耐用年數表，其他業用客車耐用年
    數為五年（財政部87年1 月15日台財稅字第870000472 號函
    附之固定資產耐用年數表參看），依定率遞減法計算，系爭
    車輛之零件部分，每年折舊千分之三六九，是依營利事業所
    得稅查核準則第95條第6 款、第8 款：「固定資產提列折舊
    採用定率遞減法者，以一年為計算單位，其使用期間未滿一
    年者，按實際使用之月數相當於全年之比例計算之，不滿一
    月者，以月計」之方法核算，系爭車輛「零件」經折舊後之
    殘值為285 元【計算式：350 元－350 元0.3696/12＝285 
    元，元以下四捨五入】。從而，倘以系爭車輛「零件」經折
    舊後之殘值285元，加上不應計列折舊之工資1,500 元、烤
    漆3,620 元，堪認系爭車輛因本件車禍受損而減少之價額為
    5,405 元【計算式：285 元＋1,500 元＋3,620 元＝5,405 元
    】。準此，訴外人楊貴珠所得對被告請求賠償之範圍，自係
    以5,405 元之金額為限；又原告雖已依保險契約對訴外人楊
    貴珠給付5,470 元，然原告既依保險法第53條規定，本於債
    權移轉之法律關係對被告主張權利，則原告所得請求之範圍
    ，自亦以訴外人楊貴珠本得對被告請求之額度即5,405 元為
    限。
  ㈣末按損害之發生或擴大，被害人與有過失者，法院得減輕賠
    償金額或免除之；前二項之規定，於被害人之代理人或使用
    人與有過失者，準用之，民法第217 條第1 項、第3 項分別
    定有明文。又民法第217 條第1 項規定，目的在謀求加害人
    與被害人間之公平，倘受害人於事故之發生亦有過失，由加
    害人負全部賠償責任，未免失諸過酷，是以賦與法院得不待
    當事人主張，減輕其賠償金額或免除之職權。換言之，基於
    過失相抵之責任減輕或免除，非僅為抗辯之一種，亦可使請
    求權全部或一部為之消滅，故裁判上得以職權斟酌之（最高
    法院85年台上字第1756號判例意旨參照）。查「被告駕駛車
    輛沿中船路（支線道）駛抵設有『閃光紅燈』之肇事路口，疏
    未減速慢行兼未禮讓往來於義二路之幹線道車先行」，以及
    「訴外人鄭旭庭駕駛系爭車輛沿義二路（幹線道）駛抵設有
    『閃光黃燈』之肇事路口，疏未減速慢行俾作隨時停車之準備
    」，均為本件交通事故之肇事原因，此業經本院論述如前，
    是訴外人楊貴珠允為使用系爭車輛之訴外人鄭旭庭，就旨揭
    事故之發生，當然同有過失，故訴外人楊貴珠本應承擔之與
    有過失責任，原告亦應繼受而無例外（同參見前揭㈢所述）
    。本院審酌被告與訴外人鄭旭庭就系爭事故之原因力大小及
    其過失情節，認被告、訴外人鄭旭庭各應負擔70%、30% 之
    過失責任，如此始稱允當；從而，原告因系爭車輛所得對被
    告請求賠償之範圍，自以5,405 元之70% 即3,784 元為限【
    計算式：5,405元70%＝3,784元，元以下四捨五入】。
五、從而，原告基於侵權行為及保險代位求償之法律關係，請求
    被告給付3,784 元，及自110 年1 月29日起至清償日止，按
    週年利率5%計算之利息，為有理由，應予准許；至逾上開金
    額之請求，於法無據，為無理由，應予駁回。
六、本件第一審裁判費為1,000 元，此外別無其他費用支出，是
    本件訴訟費用確定為1,000 元。爰依職權確定前開訴訟費用
    由兩造按其勝敗比例負擔。
七、本判決原告勝訴部分，係適用小額訴訟程序所為被告敗訴之
    判決，依民事訴訟法第436 條之20之規定，應依職權宣告假
    執行，併酌情宣告被告預供相當之擔保金額後，得免為假執
    行。
八、據上論結，本件原告之訴為一部有理由，一部無理由，依民
    事訴訟法第436 條之19第1 項、第436 條之20、第436 條之
    23、第436 條第2 項、第385 條第1 項前段、第87條第1 項
    、第79條、第392 條第2 項，判決如主文。
中　　華　　民　　國　　110 　年　　2 　　月　　3 　　日
                  基隆簡易庭法  官   王慧惠
以上正本係照原本作成。　　　　　　　　　  
對於本件判決如有不服，應於收受送達後20日內向本院提出上訴
書狀，上訴於本院合議庭，並按他造當事人之人數附具繕本。
當事人之上訴，非以判決違背法令為理由不得為之，上訴狀應記
載上訴理由，表明下列各款事項：
㈠原判決所違背之法令及其具體內容。
㈡依訴訟資料可認為原判決有違背法令之具體事實。
如委任律師提起上訴者，應一併繳納上訴審裁判費。
中　　華　　民　　國　　110 　年　　2 　　月　　3 　　日
                            書記官   姚安儒